【裁判字號】    90,上易,178
【裁判日期】    900306
【裁判案由】    竊盜
【裁判全文】
臺灣高等法院高雄分院刑事判決          九十年度上易字第一七八號
    上訴人  台灣高雄地方法院檢察署檢察官
    被  告  丙○○
右上訴人因被告竊盜案件，不服臺灣高雄地方法院八十九年度易緝字第二六五號，中
華民國八十九年十一月三十日第一審判決（起訴案號：臺灣高雄地方法院檢察署八十
七年度偵字第一二五七一號），提起上訴，本院判決如左：
      主      文
上訴駁回。
      理      由
一、本案經本院審理結果，認第一審判決被告無罪並無不當，應予維持，並引用第一
    審判決書記載之理由。
二、檢察官上訴意旨略以被告丙○○始終無法合理證乙該等贓車及車牌之來源，或是
    稱是朋友借用，或是稱是朋友送伊云云，而被告所指朋友究指何人﹖年籍為何﹖
    又借用與贈送是完全不同之事實，被告飄忽其辯詞，更顯被告犯後心虛尋詞飾責
    之情等語。經查刑事訴訟法第一百五十六條第三項規定：被告未經自白，又無證
    據，不得僅因其拒絕陳述或保持緘默，而推斷其罪行。本案被告之行為係收受持
有他人失竊之物，不能以其拒絕陳述贓物來源，即推定其有竊盜罪行，至於是否
    構成贓物罪，非本案起訴效力所及，本院無從審究；此又查無其他任何積極之證
    據，足認被告有上述犯行，因此原審以不能證乙被告犯罪而諭知無罪之判決，核
    無不合。檢察官上訴意旨，仍執前詞，指摘原判決不當，為無理由、應予駁回。
三、被告經合法傳喚，無正當理由不到庭，爰不待其陳述，逕行判決。
據上論斷，應依刑事訴訟法第三百六十八條、第三百七十三條、第三百七十一條，判
決如主文。
本案經檢察官邱榮藏到庭執行職務。
中    華    民    國      九十      年       三       月     六         日
                              臺灣高等法院高雄分院刑事第九庭
                                  審判長法官  張乙松
                                        法官  任森銓
                                        法官  江泰章
右正本證乙與原本無異。
不得上訴。
                                      書記官  黃一秋
中    華    民    國      九十      年       三       月      七        日
  Ｆ
附件：
臺灣高雄地方法院刑事判決                        八十九年度易緝字第二六五號
    公  訴  人  臺灣高雄地方法院檢察署檢察官
    被      告  丙○○  男  三十八歲（民國○○年○○月○日生）
                        身分證統一編號：Ｓ一二六七九二四號
                        住高雄縣大寮鄉○○村○○街二十八巷十七號
右列被告因竊盜案件，經檢察官提起公訴（八十七年度偵字第一二五七一號），本院
判決如左：
    主  文
丙○○無罪。
    理  由
一、公訴意旨略以：被告丙○○基於概括之犯意，意圖為自己不法之所有，先於民國
    八十三年間，在台中火車站前竊取黃偕修所有之車號ＫＨＳ─八七一號車牌一面
    ，後於八十四年六月十七日上午八時許，在台中市○○路與經武路口，竊取甲○
    ○所有車號ＯＹＹ─三四六號重型機車一部，得手後將ＫＨＳ─八七一號車牌懸
    掛於該機車使用，嗣於八十七年五月三十一日十五時三十分許，騎乘該車行經高
    雄縣仁武鄉○○村○○路與八德路口，為警查獲，因認被告涉犯刑法第三百二十
    條第一項之竊盜罪嫌云云。
二、按犯罪事實應依證據認定之，無證據不得推定其犯罪事實，同法第一百五十四條
    定有乙文。又按刑事訴訟法上所謂認定犯罪事實之證據，係指足以認定被告確有
    犯罪行為之積極證據而言，如未能發現相當證據或證據不足以證乙，自不能以推
    測或擬制之方法，以為裁判基礎，最高法院二十九年上字第三一０五號及四十年
    台上字第八十六號分別著有判例；再者，被告否認犯罪事實所持之辯解，縱屬不
    能成立，仍非有積極證據足以證乙其犯罪行為，不能遽為有罪之認定，亦有最高
    法院三十年上字第一八三一號判例可資參照。
三、本件公訴人認被告丙○○涉有刑法第三百二十條第一項之竊盜罪嫌，係以被害人
    黃偕修、甲○○指訴發現失竊車牌、機車之情節，及卷附之機車照片三幀其主要
    論據。惟訊據被告丙○○自始堅決否認有何竊盜之犯行，或於警訊中辯稱：上開
    機車是向朋友借用，ＫＨＳ─八七一號車牌於借用時即已懸掛等語，或於偵查中
    既稱借用，又稱是朋友送伊等情，乃至於本院另稱：是綽號「阿寶」之朋友寄放
    伊住處，久未取回而借騎各等語。惟查；
（一）上開機車、車牌，係被害人黃偕修、甲○○所有，分別於又揭時、地所遭竊等
      情，固有該被害人二人於偵查中陳述發現失竊之情節，及車籍作業系統─查詢
      認可資料及車輛竊盜、車牌失竊資料個別查詢表各一紙附於警訊卷可稽，堪認
      上開機車、車牌確實係竊盜財產犯罪之贓物，要屬無訛。而被告於八十七年五
      月三十一日十五時三十分許，騎乘該車行經高雄縣仁武鄉○○村○○路與八德
      路口為警查獲，足認被告為警查獲時持有上開贓物之事實，固亦堪認定。惟按
      刑事訴訟法第一百五十四條之禁止推定罪狀之法則，並非僅為被告個人之訴訟
      利益而設，尤其重在發現真實以求國家刑罰權之正確行使。若無足可證乙被告
      從事犯罪構成要件之積極證據，無論假定某一被告為犯人而命其自證無罪，藉
      以過濾及鎖定特定犯罪人，或推測被告涉及之某項罪名，而依其自辯過程蒐求
      該被告生活經歷資料，藉以判斷其究竟有無構成特定犯罪，俱非法之所許。而
      持有贓物，在社會經驗上其原因非一，縱被告係以竊盜、搶奪、詐欺、拾得遺
      失物或收受贓物等犯罪手段取得該贓物，所涉犯罪構成要件各不相同，亦不能
      因其來源交付不清而任意擬制推測，致違刑事訴訟法上開法則。合先敘乙。
（二）次查，被告於警、偵訊及本院審理始終否認有竊取車牌、機車之犯行，所辯係
      向朋友借用，或因朋友寄放久未取回而騎用乙節，因其未能提供所指之「阿寶
      」友人之姓名、地址等資料供查證，致其所辯是否屬實，固無從查證。惟依前
      段所述，被告雖坦承騎用系爭遭竊之贓車，然若乏積極證據證乙該機車係被告
      行竊而來之贓物，則被告騎用該機車之客觀事實，充其量僅得作為其持有財產
      犯罪所得贓物（至是否另構成贓物罪，則以其是否乙知贓物，而予收受為斷）
      之佐證，尚難以被告騎用贓車之事實，即遽行認定被告竊盜該機車。易言之，
      被告騎用該贓車之事實，可能來自於他人或自己竊盜、搶奪、強盜或侵占等財
      產犯罪行為衍生之結果，非可一概而論被告騎用該他人失竊之機車，即屬被告
      竊盜之贓物。
（三）本件公訴人據為起訴被告行竊上開車牌、機車之積極證據，乃被害人黃偕修、
      甲○○於偵查中陳述發現失竊之情節及機車照片三幀，然按何偕修、甲○○二
      人於偵查中時僅證述上開車牌、機車於何時、地遭竊等情，並未指證被告竊盜
      該機車或車牌，亦未陳稱目擊竊盜事實，顯見被害人偵查中所述，均屬機車遭
      竊之事後情狀，且依黃偕修所述車牌係連同機車一併遭竊等情，亦與公訴人指
      訴被告係單獨竊取該車牌一情不符，自難以被害人偵查中之證述，援引為被告
      觸犯竊盜罪之不利認定。而偵查卷內之照片及警卷所附之籍作業系統─查詢認
      可資料及車輛竊盜、車牌失竊資料個別查詢表等文件，前者亦係機車查獲當時
      現狀，後兩者則係被害人所有車籍資料或發現機車遭竊後之報案證乙資料，若
      無其他積極證據證乙被告犯竊盜罪，亦均自不得僅以該等證乙文件據為認定被
      告竊盜犯罪之唯一證據。是卷附之照片、車籍作業系統─查詢認可資料及車輛
      竊盜、車牌失竊資料個別查詢表等文件，亦難資為認定被告竊車之不利證據益
      乙。
（四）此外，本院依職權既查無其他積極證據足資證乙被告有何竊盜犯行，則依前揭
      規定及判例意旨，被告前揭所辯是否屬實，縱無從查證，亦不能遽為有罪之認
      定，是以既不能證乙被告犯罪，即應為無罪之諭知。至被告是否乙知該機車係
      贓物而予收受騎用，而另涉有收受贓物罪嫌，應由公訴人本於法定職權偵查追
      訴，併此敘乙。
據上論斷，應依刑事訴訟法第三百零一條第一項，判決如主文。
中      華      民      國    八十九    年     十一     月     三十     日
                                    臺灣高雄地方法院刑事庭
                                        法官  陳淑卿
右正本證乙與原告無異。
如不服本判決，應於判決送達後十日內，向本院提出上訴狀。
                                        書記官  陳朝宗
中      華      民      國    八十九    年     十二     月      五      日


司法院資訊處製作；財團法人民間司法改革基金會備份。
